【裁判字號】    97,訴,2418
【裁判日期】    980325
【裁判案由】    毒品危害防制條例
【裁判全文】
臺灣板橋地方法院刑事判決              97年度訴字第2418號
公  訴  人  臺灣板橋地方法院檢察署檢察官
被      告  乙○○
選任辯護人  詹豐吉律師
上列被告因毒品危害防制條例案件，經檢察官提起公訴（96年度
偵字第24628號），本院判決如下：
    主  文
乙○○明知為禁藥而轉讓，累犯，處有期徒刑拾月。
    事  實
一、乙○○前因施用毒品案件，經本院以95年度簡字第4586號判
    決判處有期徒刑4 月確定，甫於民國95年9 月29日易科罰金
    執行完畢，詎仍不知悔改，明知安非他命為毒品危害防制條
    例第2 條第2 項第2 款所規定之第二級毒品，且經公告屬藥
    事法第22條第1 項第1 款所列之禁藥，不得非法轉讓，竟仍
    基於轉讓禁藥安非他命之犯意，於95年11月12日5 時49分許
    丙○○以門號0000000000號行動電話與其持用之門號000000
    0000號行動電話聯繫時，允諾轉讓安非他命，並於同日6 時
    43分許丙○○抵達臺北縣中和市○○路○ 段相約之某處，再
    以前開行動電話門號撥打聯繫後，同意以新臺幣（下同）1
    萬元之對價轉讓原持有之約4 公克安非他命與丙○○，兩人
    旋即碰面並由丙○○支付前開價款，乙○○則將約4 公克之
    安非他命1 包轉讓交付與丙○○。嗣因丙○○於另案經警方
    逮捕後，經員警執其與乙○○前開轉讓安非他命之通訊監察
    譯文予以詢問確認，終查得上情。
二、案經臺北縣政府警察局中和分局報告臺灣板橋地方法院檢察
    署檢察官偵查起訴。
    理  由
壹、程序方面：
一、按刑事訴訟法第159 條第1 項雖規定，被告以外之人於審判
    外之言詞或書面陳述，除法律有規定外，不得作為證據。惟
    依同法第159 條之5 第1 項、第2 項規定，經當事人於審判
    程序同意作為證據，法院審酌該言詞陳述或書面陳述作成時
    之情況，認為適當者，亦得為證據。當事人或辯護人於法院
    調查證據時，知有第159 條第1 項不得為證據之情形，而未
    於言詞辯論終結前聲明異議者，視為有前項之同意（指同條
    第1 項之同意作為證據），此乃第159 條第1 項所容許，得
    作為證據之例外規定之一。經查，檢察官、被告乙○○及辯
    護人於本案言詞辯論終結前，均未就本院所調查之以下供述
    證據主張有刑事訴訟法第159 條第1 項不得為證據之情形，
    本院復審酌各該證據作成時之情況，亦認均屬適當，是本案
    經調查之以下證據均有證據能力。
二、又按通訊監察錄音之譯文，僅屬依據監聽錄音結果予以翻譯
    之文字，固具文書證據之外觀，但實際上仍應認監聽所得之
    錄音帶或光碟，始屬調查犯罪所得之證物，乃係刑事訴訟法
    第165 條之1 第2 項所稱之證物，如其蒐證程序合法，並經
    合法調查，自具證據能力。檢察官若提出通訊監察錄音之譯
    文為證據方法，實乃以其監聽所得之錄音帶或光碟，為調查
    犯罪所得之證物，法院應依刑事訴訟法第165 條之1 所定方
    法進行調查，以判斷該錄音帶或光碟是否與通訊監察錄音之
    譯文相符。而監聽錄音製作之譯文，雖通常為偵查犯罪機關
    單方面製作，然若被告或訴訟關係人對其真實性並無爭執，
    經法院於審判期日提示譯文供當事人辨認、表示意見並為辯
    論者，程序即屬正當（最高法院95年度臺上字第295 號、94
    年度臺上字第4665號判決意旨參照）。是如依通訊保障及監
    察法進行通訊監察所取得之證據，如係依當時法文規定之程
    序所取得，自有證據能力。查臺北縣警察局前對丙○○所持
    門號0000000000號行動電話進行通訊監察，係由當時有權機
    關即臺灣板橋地方法院檢察署檢察官依法核發95年9 月22日
    甲○榮速聲監字第1240號通訊監察書進行監聽，合乎斯時通
    訊保障及監察法所規範之法定要件，且取證程序未見違法情
    事，是該通訊監察所取得之內容或所衍生之證據如譯文資料
    ，自有證據能力。又本案被告、辯護人、檢察官對於通訊監
    察之內容及譯文之真正均不爭執，且前開通訊監察譯文並於
    本院審理時經合法調查，則前開通訊監察譯文自有證據能力
    。
三、辯護人雖辯稱：被告前已因販賣第二級毒品之犯行遭另案起
    訴，更經本院以96年度訴字第2921號判決認定有罪，現仍於
    上訴程序中，檢察官未明此點復行起訴本案，顯屬重複起訴
    。經查，被告前經起訴者既為96年5 月中旬至同年7 月初間
    販賣第二級毒品甲基安非他命之犯罪事實，非惟與本案檢察
    官指稱之被告交付安非他命時點即95年11月12日存有相當之
    時間差距，就毒品種類言更有前案之甲基安非他命與本案安
    非他命之不同，遑論前案被告涉犯之罪名既為販毒，與本案
    之轉讓行為實難以混為一談，被告所涉前後兩案要無於法律
    評價上成立集合犯之實質上一罪之可能，辯護人前揭所辯尚
    有誤會，本院自得對檢察官起訴之本案事實部分予以實質審
    理並為實體之判決。
貳、實體方面：
一、訊據被告固坦承曾於前開時日接獲丙○○之來電，然矢口否
    認有何轉讓安非他命之犯行，辯稱：當時丙○○只是要詢問
    安非他命之市場行情始致電予伊云云。辯護人則以：本案檢
    察官起訴書上記載之被告交付毒品時點為96年11月12日，然
    其時被告正因他案入監服刑，焉有在外轉讓安非他命之可能
    ，縱檢察官所指被告犯罪時日係95年11月12日，被告既與丙
    ○○原即熟識，兩人更常有往來聯絡，經常討論安非他命市
    場行情本非絕無可能，況證人丙○○早已在其所涉另案中抗
    辯其於警詢中提到向被告拿取毒品一事，純係警方看其通訊
    監察譯文，再用言語逼迫使其就範，致伊不得不指認被告，
    由是更足證證人丙○○警詢所言無足可採，況其是否係為圖
    減輕罪責，故予攀誣被告，此項懷疑既未能完全排除，自不
    得遽信其言等語為被告辯護。
二、經查：
（一）本案檢察官起訴時，雖於起訴書事實欄中載明被告犯行時
      點為96年11月12日，然依其於起訴書上所引卷附證據可知
      ，其對犯罪時間之指述真意應為95年11月12日，原起訴書
      關於被告犯行時間之記載雖屬有誤，惟公訴人業於97年6
      月30日本案第一次準備期日中當庭表示更正，其後於訴訟
      程序中更不斷由被告與辯護人對之為充分辯論，無礙其等
      訴訟上防禦權之行使與本案犯罪事實之特定甚明，前開更
      正自非法所不許。
（二）關於被告確有於95年11月12日以上述行動電話與丙○○進
      行聯繫，最後並將原持有之安非他命以1 萬元對價轉讓與
      丙○○等情部分，業據證人丙○○於95年12月13日之警詢
      中以：（警問：你的藥的來源向誰拿？）小玲。（小玲是
      男生還是女生？）女生。（該名綽號小玲之女子你如何聯
      繫？）用0000000000、0000000000號打給她。（她電話幾
      號？）096066... 。（該名綽號小玲之女子年籍、資料與
      特徵？）我只知道她叫乙○○。（警方調閱多名女子之照
      片，何人是你所言之人？）這個。（她幾年次的？）...5
      月5 日。（她身分證號碼幾號？）Ｚ000000000。（警方對
      你使用之0000000000號行動電話實施通訊監察，發現你於
      95年11月12日6 點34分許在中和市以1 萬元代價向乙○○
      購買3 公克（應係4 公克之誤，詳見下述）之安非他命1
      包，有無此事？）有，但我忘記在什麼時候等語證述甚詳
      ，此有丙○○因另涉販賣毒品案件經起訴後，於本院96年
      度訴字第1621號案件97年4 月23日準備程序中，勘驗當時
      警詢錄音重行製作之筆錄內容附卷可參，辯護人雖稱前開
      證言業經證人丙○○自承係經警方逼迫後所為，難以憑信
      為辯，然查，證人丙○○先係於97年1 月25日本案偵查程
      序中供稱當時是警察用言語逼迫伊作出如上陳述，卻又當
      庭向檢察官自承當日伊確實是要跟被告買毒品，只是被告
      沒有拿給伊，顯見所謂警詢所言全係警方逼迫而生純屬杜
      撰之詞，再者，證人丙○○既表示伊向被告購買毒品，是
      警方看伊的通訊監察譯文後，才叫伊照著員警打好的內容
      回答，則警詢問答間若真有任何遭曲解之處，證人丙○○
      既明白知曉實情，於檢察官再提出通訊監察譯文質以之際
      ，豈有可能仍存有無法暢所欲言之顧忌，詎證人丙○○始
      終以忘記了等語消極回應檢察官之相關問題，甚以「當時
      只是在問毒品，沒有說要買毒品」此等與前揭「當日是要
      跟被告買毒品，但被告都沒有拿給伊」顯有矛盾之證詞予
      以搪塞，其所謂遭員警逼迫云云，孰能置信，證人丙○○
      嗣後翻異原有供詞，除為迴護被告之目的外，實無尋得其
      他解釋之可能。
（三）觀諸被告與辯護人均不爭執之卷附丙○○95年11月12日通
      訊監察譯文，丙○○先係於該日5 時46分接獲一不詳男子
      來電，兩人於通聯中提及：「某男：阿德，你幫我拿東西
      。丙○○：多少。某男：2 克。」可知斯時丙○○已受他
      人委託調取安非他命。3 分鐘後即同日5 時49分丙○○便
      致電被告，並向被告表示：「我等一下跟你再多拿2 個，
      我等一下拿1 萬元給你」，被告則回以：「到了再說」，
      於同日6 時43分許丙○○再與被告聯繫，並出現如下對話
      ：「丙○○：我到了。被告：你那裡有多少錢。丙○○：
      1 萬，我原本要2 個，又有朋友打來要2 個。被告：給你
      3 個夠不夠。丙○○：可是這樣很快就要拿，我等一樣（
      應為「下」之誤）2 個都給他。被告：我想想看，好。」
      細譯前開被告、丙○○與某不詳男子之電話中對話內容，
      丙○○為幫助該不詳之人調取2 公克安非他命，乃立刻與
      被告取得聯繫，表示就原有數量外，另外要在追加2 個，
      首可確認者為，其等通話中言及之「個」，應即為重量「
      公克」之意，再者，被告一聽丙○○表示要前去調取前後
      共計4 公克之安非他命後，便叫丙○○到了再說，準此，
      苟真如被告所言，當日通聯兩人就只為探詢安非他命之市
      場行情，單以電話交換彼此意見即已足夠，又何須相約碰
      面，遑論丙○○抵達相約地點後，被告更進而追問丙○○
      身上現款多少，果其確無收受對價轉讓安非他命之意，何
      致於此，凡此皆足證被告所辯要屬卸責之語，俱無足取，
      對照證人丙○○上開初次於警詢所言，亦可徵被告是日將
      原持有之安非他命轉讓與丙○○，並收取丙○○支付對價
      此節確有其事。被告於確認丙○○欲以1 萬元交易4 公克
      安非他命時，雖曾一度表示是否可接受先給與3 公克安非
      他命之安排，然經丙○○以這樣很快就要再拿等語相求後
      ，被告稍經思索，便以肯定語氣回答稱好，更足見兩人最
      後達成之安非他命交易數量應為4 公克，丙○○支付之價
      金則為1 萬元等情方符事實。
（四）公訴人雖認被告係基於販賣第二級毒品犯意，將安非他命
      以1 萬元售與丙○○，但查，本案既無證據可證被告之前
      開轉讓行為確係為賺取差價而生，自亦無從認定此為被告
      之販賣行為，而證人丙○○雖於證稱中曾提及是向被告買
      得安非他命，惟被告既始終對此予以否認，復查無得援為
      認定被告存有營利意圖及賺取價差行為之相關證據，且在
      以原價甚或低於原價有償轉讓毒品之情形，若未特別指明
      ，轉讓人或受轉讓人以「買」或「賣」敘述其等之交易情
      形，並未乖離一般人所理解之中文文義，準此，本案尚無
      由單以證人等曾提及向被告「買」毒之證詞，便遽為斷定
      被告存有販賣安非他命之行為。至按所謂販賣毒品行為，
      若係行為人基於營利之目的而販入毒品者亦屬之，然本案
      既亦無其他證據可資佐證被告於購入該批交付與丙○○之
      安非他命前，即已有意圖賺取差價以為營利之意思，本諸
      罪疑惟輕原則，自不得如公訴人所指，對被告逕論以販賣
      第二級毒品罪，而應以轉讓罪名相繩被告。至被告與辯護
      人雖聲請傳喚證人丙○○到庭作證，惟經本院多次傳喚拘
      提均無法使其到庭，依卷附臺灣高等法院前案案件異動查
      證作業資料所示，更可知證人丙○○早即因另案而遭通緝
      ，前開證據之聲請既已無調查可能，爰予駁回，附此說明
      。
（五）綜上，本案事證已臻明確，被告轉讓安非他命與丙○○之
      犯行已堪認定，應依法論科。
三、查安非他命固屬毒品危害防制條例所定之第二級毒品，惟「
    安非他命類」（Amphetamine-like）藥品，前經行政院衛生
    署於69年12月8 日衛署藥字第301124號公告禁止輸入、製造
    、販賣，而屬於藥事法第22條第1 項第1 款所規定之禁藥，
    ，不得非法轉讓。按藥事法第83條第1 項法定刑為7 年以下
    有期徒刑，得併科新臺幣500 萬元以下罰金，較毒品危害防
    制條例第8 條第2 項法定刑6 月以上、5 年以下有期徒刑，
    得併科新臺幣70萬元以下罰金為重。又藥事法第83條第1 項
    係於93年4 月21日修正公布，同月23日施行，亦為毒品危害
    防制條例之後法。另毒品之範圍尚包括影響精神物質與其製
    品，而藥事之管理，則非僅止於藥品之管理。毒品未必係經
    公告之禁藥，禁藥亦未必為毒品，因而毒品危害防制條例與
    藥事法二者，並無必然之特別法與普通法關係，故除有轉讓
    之第二級毒品達毒品危害防制條例第8 條第6 項之一定數量
    ，經依法加重後之法定刑較藥事法第83條第1 項之法定刑為
    重之情形外，因藥事法第83條第1 項為後法，且為重法，應
    優先適用藥事法處罰（最高法院97年度臺上字第2158號、96
    年度臺上字第3582號判決意旨足稽）。其後藥事法第83條雖
    又於95年5 月30日公佈修正，然此次修正內容僅係刪除常業
    犯之規定，就構成要件之內容及刑度均未修正，當不影響前
    述法條競合之適用結論，併此說明。本案被告轉讓與丙○○
    之安非他命數量，既僅有約4 公克，自無毒品危害防制條例
    第8 條第6 項轉讓第二級毒品達一定數量（即10公克）應予
    加重其刑規定適用之餘地。
四、核被告所為，係犯藥事法第83條第1 項之轉讓禁藥罪，其轉
    讓安非他命與丙○○前，持有毒品之低度行為，應為轉讓行
    為所吸收，不另論罪。公訴人所認被告應構成販賣第二級毒
    品罪未恰之處雖見上述，然其起訴與於此論罪之基本事實部
    分既屬同一，本院自仍得審理並變更原起訴之法條。查被告
    前即因施用毒品案件經本院判處如事實欄所載罪刑確定並已
    執行完畢，有臺灣高等法院被告前案紀錄表乙份存卷可查，
    其於5 年內故意再犯本案有期徒刑以上之罪，為累犯，應加
    重其刑。爰審酌被告明知安非他命對於人體健康存有戕害，
    竟仍將之轉讓與丙○○，同時造成社會秩序之潛在危險性，
    兼衡其素行、智識程度、行為所生危害程度，及始終不願坦
    承犯行，犯罪後態度不佳，被告雖有緘默權利，然非可謂法
    律得允許其恣意說謊等一切情狀，量處如主文所示之刑，以
    資懲儆。至被告收取丙○○交付之交易價金1 萬元部分，雖
    屬被告犯罪所得之物，然其於取得後迄今已時隔甚久，依一
    般經驗法則若非業經花用殆盡，便係早已換得他物而失其犯
    罪直接所得之物之性質，難認現仍可由被告處扣得該筆特定
    價款，爰不予宣告沒收，併此敘明。
據上論斷，應依刑事訴訟法第299 條第1 項前段、第300 條，藥
事法第83條第1 項，刑法第11條前段、第47條第1 項，判決如主
文。
本案經檢察官蘇振文到庭執行職務。
中    華    民    國    98    年    3     月    25    日
                  刑事第五庭審判長  法  官  胡堅勤
                                    法  官  林家賢
                                    法  官  盧軍傑
上列正本證明與原本無異。
如不服本判決，應於判決送達後10日內敘明上訴理由，向本院提
出上訴狀 (應附繕本) ，上訴於臺灣高等法院。其未敘述上訴理
由者，應於上訴期間屆滿後20日內向本院補提理由書「切勿逕送
上級法院」。
                                    書記官  周玉茹
中    華    民    國    98    年    3     月    25    日
附錄本案論罪科刑法條全文：
藥事法第83條第1項
明知為偽藥或禁藥，而販賣、供應、調劑、運送、寄藏、牙保、
轉讓或意圖販賣而陳列者，處7 年以下有期徒刑，得併科新臺幣
5 百萬元以下罰金。


司法院資訊處製作；財團法人民間司法改革基金會備份。
